臺灣南投地方法院刑事判決
111年度訴字第245號
公  訴  人  臺灣南投地方檢察署檢察官 
被      告  蔡士榤



指定辯護人  本院公設辯護人許定國  
被      告  簡明修


選任辯護人  楊孟凡律師
            賴威平律師
被      告  林明通


上列被告等因違反廢棄物清理法案件，經檢察官提起公訴（ 111
年度偵字第2250號），被告等於準備程序中就被訴事實為有罪之
陳述，經告以簡式審判之旨，並聽取當事人及辯護人等之意見後
，本院合議庭裁定由受命法官獨任進行簡式審判程序，判決如下
：
    主          文
蔡士榤共同犯廢棄物清理法第四十六條第四款之非法清理廢棄物
罪，處有期徒刑壹年參月。未扣案之犯罪所得新臺幣參萬捌仟元
，沒收之，於全部或一部不能沒收時，追徵其價額。
簡明修共同犯廢棄物清理法第四十六條第四款之非法清理廢棄物
罪，處有期徒刑壹年壹月。
林明通共同犯廢棄物清理法第四十六條第四款之非法清理廢棄物
罪，處有期徒刑壹年。緩刑貳年。
    犯罪事實及理由
一、被告蔡士榤、簡明修、林明通所犯廢棄物清理法第46條第 4
　　款之非法清理廢棄物罪，均係死刑、無期徒刑、最輕本刑為
　　3 年以上有期徒刑以外之罪，且非高等法院管轄第一審案件
　　，被告等於本院準備程序中，先就被訴事實為有罪之陳述，
　　經告知簡式審判程序之旨，並聽取檢察官、被告等及辯護人
　　等之意見後，本院合議庭裁定由受命法官獨任進行簡式審判
　　程序；又本案之證據調查，依刑事訴訟法第273 條之2 規定
　　，不受同法第159 條第 1項、第161 條之2 、第161 條之 3
　　、第163 條之1 及第 164條至第170 條之限制。
二、本案犯罪事實及證據，除證據部份應補充被告等於本院準備
　　程序及審理時之自白（見本院卷第56、204 、214 頁）外，
　　餘均引用起訴書之記載（如附件）。
三、論罪科刑之理由：
  ㈠核被告3 人所為，均係犯廢棄物清理法第46條第4 款之非法
　　清理廢棄物罪。
　㈡被告3 人就本案犯行，均有犯意聯絡及行為分擔，均應依刑
　　法第28條論以共同正犯。　
　㈢公訴意旨雖主張：被告蔡士榤前於民國105 年間因偽造有價
　　證券、詐欺等案件，經臺灣高等法院臺南分院、臺灣彰化地
　　方法院分別判處有期徒刑2 年、5 月確定，經定應執行有期
　　徒刑2 年4 月，於105 年8 月10日假釋出監，假釋期間付保
　　護管束，於106 年7 月19日假釋期滿未經撤銷視為執行完畢
　　，其於受有期徒刑執行完畢後，5 年以內故意再犯本案最重
　　本刑為有期徒刑以上之罪，為累犯，徵諸本案與前案犯行均
　　係故意犯之，足見對刑法反應能力薄弱，並無司法院釋字第
　　775 號所指罪刑不相當之情形，仍有加重其刑之必要，請依
　　刑法第47條第1 項之規定加重其刑，並提出刑案資料查註記
　　錄表、矯正簡表。惟公訴意旨就此構成累犯之事實之主張已
　　有疏漏（例如前案判決完整案號），且未就此構成累犯之事
　　實（例如前案確定判決、執行指揮書、執行函文、執行完畢
　　等文件），以及應加重其刑之事項（例如具體指出被告所犯
　　前後數罪間，關於前案之性質、前案徒刑之執行完畢情形、
　　再犯之原因、兩罪間之差異、主觀犯意所顯現之惡性及其反
　　社會性等各項情狀），具體指出證明之方法，故不論以被告
　　蔡士榤累犯、而係列為刑法第57條第5 款所定「犯罪行為人
　　之品行」之量刑審酌事項，併予敘明。　
　㈣刑之量定，為求個案裁判之妥當性，法律固賦予法院裁量權
    ，但此項裁量權之行使，除應依刑法第57條規定，審酌行為
    人及其行為等一切情狀，為整體之評價，並應顧及比例原則
    與平等原則，使罪刑均衡，輕重得宜，以契合社會之法律感
    情。刑法第59條規定犯罪之情狀可憫恕者，得酌量減輕其刑
    ，其所謂「犯罪之情狀」，與同法第57條規定科刑時應審酌
    之一切情狀，並非有截然不同之領域，於裁判上酌減其刑時
    ，應就犯罪一切情狀（包括第57條所列舉之10款事項），予
    以全盤考量，審酌其犯罪有無可憫恕之事由（即有無特殊之
    原因與環境，在客觀上足以引起一般同情，以及宣告法定低
    度刑，是否猶嫌過重等等），以為判斷（最高法院95年度台
    上字第6157號判決意旨參照）。查被告簡明修之辯護人雖為
　　其辯護稱：請依刑法第59條予以酌減（見本院卷第215 頁）
　　等語；但以被告簡明修於本院審理中始行坦認犯行，且未共
　　同清理本案廢棄物，迄今僅有分攤部分清理費用新臺幣（下
　　同）3 萬5,000 元（清理費用共計27萬4,050 元，見本院卷
　　第61、203 頁），實難認其犯罪有可憫恕之情形，要無刑法
　　第59條規定之適用。 
　㈤爰審酌被告3 人均未領有廢棄物清理許可文件，竟然共同非
　　法清理廢棄物，顯然欠缺法紀觀念及環保意識，行為均有不
　　該，兼衡以其等犯後坦承犯行、均見悔意，被告林明通已將
　　本案廢棄物清理完畢（見本院卷第49至51、61至83、101 至
　　119 頁），嗣後被告簡明修、蔡士榤各僅分攤清理費用3 萬
　　5,000 元、1 萬元（見本院卷第203 、215 頁），各自犯罪
　　之動機、目的、手段、情節、所生危害、分工角色，蔡士榤
　　自述國中畢業之智識程度，擔任泥作師傅、家庭經濟情況貧
　　窮之生活狀況，簡明修自述國中畢業之智識程度，目前打零
　　工、家庭經濟情況貧窮之生活狀況，林明通自述國中畢業之
　　智識程度，擔任大貨車駕駛、家庭經濟情況小康之生活狀況
　　（見本院卷第214 頁）暨其等品行等一切情狀，分別量處如
　　主文所示之刑。
　㈥被告林明通於81年間因違反麻醉藥品管理條例案件，經臺灣
　　彰化地方法院以81年度易字第1726號判決判處有期徒刑3 月
　　確定，並於81年10月29日易科罰金執行完畢後，5 年以內未
　　曾因故意犯罪受有期徒刑以上刑之宣告，有臺灣高等法院被
　　告（林明通）前案紀錄表在案足佐，而其犯後坦承犯行、尚
　　見悔意，已將本案廢棄物清理完畢，均如前述，是經此刑事
　　程序後，被告林明通應能知所警惕而無再犯之虞，本院因認
　　所宣告之刑，以暫不執行為適當，爰予宣告緩刑2 年，以啟
　　自新。至於被告蔡士榤、簡明修雖均請求予以緩刑宣告，惟
　　核，被告蔡士榤既有上述前案紀錄，即與宣告緩刑規定不合
　　，被告簡明修僅有分攤清理費用3 萬5,000 元，且其涉犯其
　　他違反廢棄物清理法案件（本院111 年度訴字第376 號刑事
　　案件等），可見本案並非偶發，難以藉由宣告緩刑促使自新
　　，亦無暫不執行為適當之情形，其等2 人均不予以宣告緩刑
　　。 
　㈦另按，犯罪所得，屬於犯罪行為人者，沒收之。前2 項之沒
　　收，於全部或一部不能沒收或不宜執行沒收時，追徵其價額
    。刑法第38條之1 第1 項前段、第3 項分別定有明文。查被
    告蔡士榤自陳獲得報酬現金3 萬8,000 元（見警卷第3 頁；
　　每包2,000 元× 19包），為其所有之犯罪所得，應依上開規
　　定宣告沒收，於全部或一部不能沒收時，追徵其價額。此外
　　，被告林明通、簡明修則分別稱沒有領到任何報酬及車資、
　　沒有任何報酬（見警卷第7 、11頁），卷內復無證據證明其
　　等2 人有何犯罪所得，自無上開犯罪所得沒收規定之適用。
四、適用之法律：
　　刑事訴訟法第273 條之1 第1 項、第299 條第1 項前段、第
　　310 條之2 、第454 條第2 項。
五、如不服本判決，應於收受送達後20日內向本院提出上訴書狀
　　，並應敘述具體理由；其未敘述上訴理由者，應於上訴期間
　　屆滿後20日內向本院補提理由書（均須附繕本）。
本案經檢察官石光哲提起公訴，檢察官王晴玲到庭執行職務。
中    華    民    國   111    年    12    月    20    日
                  刑事第五庭    法  官  張國隆
以上正本與原本無異。
如不服本判決，應於收受送達後20日內向本院提出上訴書狀，並
應敘述具體理由；其未敘述上訴理由者，應於上訴期間屆滿後20
日內向本院補提理由書（均須按他造當事人之人數附繕本）「切
勿逕送上級法院」。
告訴人或被害人如對於本判決不服者，應具備理由請求檢察官上
訴，其上訴期間之計算係以檢察官收受判決正本之日期為準。　　　　　　                      書記官  張馨方
中    華    民    國   111    年    12    月    20    日
附錄本案論罪科刑法條：
廢棄物清理法第46條
有下列情形之一者，處一年以上五年以下有期徒刑，得併科新臺
幣一千五百萬元以下罰金：
一、任意棄置有害事業廢棄物。
二、事業負責人或相關人員未依本法規定之方式貯存、清除、處
　　理或再利用廢棄物，致污染環境。
三、未經主管機關許可，提供土地回填、堆置廢棄物。
四、未依第四十一條第一項規定領有廢棄物清除、處理許可文件
　　，從事廢棄物貯存、清除、處理，或未依廢棄物清除、處理
　　許可文件內容貯存 、清除、處理廢棄物。
五、執行機關之人員委託未取得許可文件之業者，清除、處理一
　　般廢棄物者；或明知受託人非法清除、處理而仍委託。
六、公民營廢棄物處理機構負責人或相關人員、或執行機關之人
　　員未處理廢棄物，開具虛偽證明。